臺灣高等法院民事裁定　　　　　　　　　95年度抗字第1759號
再抗告人　甲○○
代　理人　劉師婷律師
上列再抗告人因與相對人中和睦親公寓大廈管理委員會間區分所
有權人會議決議無效等事件，對於中華民國九十六年一月二日本
院所為裁定，提起再抗告，茲裁定如下：
    主      文
再抗告駁回。
再抗告訴訟費用由再抗告人負擔。
    理      由
一、按對於抗告法院之裁定再為抗告，僅得以其適用法規顯有錯
    誤為理由，並經原法院之許可者為限。前項許可，以原裁定
    所涉及之法律見解具有原則上之重要性者為限。新修正民事
    訴訟法第四百八十六條第四、五項定有明文。足見對於抗告
    法院以抗告有理由而廢棄或變更原裁定之裁定，或以無理由
    而駁回其抗告之裁定再為抗告，僅得以其適用法規顯有錯誤
    為理由，並經原法院之許可者為限，且「前項許可以原裁定
    所涉及之法律見解具有原則上之重要性者為限。」其立法理
    由載明：「為維持第三審為法律審之特性，並兼顧保障當事
    人權利及合理分配司法資源之要求，對於抗告法院以抗告有
    理由而廢棄或變更原裁定之裁定，或以抗告無理由而駁回其
    抗告之裁定再為抗告，僅得以其適用法規顯有錯誤為理由，
    並經原法院之許可者為限，始得再為抗告」。所謂適用法規
    顯有錯誤，係指裁判違背法規或現存判例解釋者，或法院所
    為之裁定，就其取捨證據所確定之事實適用法規顯有錯誤而
    言。至法院認定事實錯誤，或就當事人提出之事實或證據疏
    於調查或漏未斟酌，僅生調查證據是否妥適或裁定不備理由
    之問題，均與適用法規顯有錯誤有間（最高法院八十年台上
    字第一三二六號、七十一年台再字第二一０號、六十三年台
    上字第八八０號判例參照）。又所謂法律見解具有原則上之
    重要性者，係指所涉及之法律問題意義重大而有加以闡釋之
    必要者而言。故提起再抗告，除須以原裁定適用法規顯有錯
    誤為其理由外，尚須以原裁定所涉及之法律問題意義重大而
    有加以闡釋必要，並經原法院之許可，始得謂其再抗告之提
    起為合法。而原法院對於再為抗告，認為不應許可者，依同
    條第六項準用同法第四百三十六條之三第三項之結果，應以
    裁定駁回其再抗告。
二、本件再抗告意旨雖略以：(一)中和睦親大廈為民國（下同）七
    十年間所建，除於公寓大廈條例第五十五條第一項僅有規定
    適用同條例第二十五條第四項，並無規定適用同條例第二十
    九條第四項；且縱有適用第二十九條第四項，則中和睦親大
    廈原管理委員會（下稱中和管委會）主任委員全部解任後，
    該管理委員會既已不存在，自應依同條例第二十九條第六項
    之規定互推管理負責人。而詹福田亦有主張其於九十二年六
    月九日「後」仍受區分所有權人之推舉，擔任中和睦親大廈
    之管理人，詎原裁定法院未斟酌詹福田此項主張，遽認詹福
    田非為法定代理人，駁回抗告，其未適用公寓大廈管理條例
    第二十九條第六項，適用法規亦有錯誤等語。
三、經查再抗告意旨，雖以原裁定適用公寓大廈管理條例第二十
    九條第四項規定顯有錯誤作為再抗告理由，惟再抗告人於抗
    告意旨中並未執此為抗告理由，本院自無從對之加以說明。
    且縱認中和睦親大廈如再抗告人所稱為七十年間所建，然依
    同條例第五十五條第一項規定：「本條例施行前已取得建造
    執照之公寓大廈，其區分所有權人應依第二十五條第四項規
    定，互推一人為召集人，並召開第一次區分所有權人會議，
    成立管理委員會或推選管理負責人，並向直轄市、縣（市）
    主管機關報備」之內容觀之，該條僅係特別就該條例施行前
    已取得建造執照之公寓大廈，以同法第二十五條第四項作為
    關於其管理委員會召集人之產生方式之規範。至於管理委員
    、主任委員及管理負責人任期、任期屆滿後未再選任之法律
    效果，該法並未有特別規定，於法學方法上自仍應適用該法
    二十九條第四項之規定，認定「主任委員於任期屆滿未再選
    任，自任期屆滿日起，視為解任。」是原裁定適用本法二十
    九條第四項於法並無違誤。
四、再抗告意旨，雖又以「中和管委會主任委員全部解任後，該
    管理委員會既已不存在，自應依同條例第二十九條第六項之
    規定互推管理負責人。而詹福田於原審主張其於九十二年六
    月九日「後」仍受區分所有權人之推舉，擔任中和睦親大廈
    之管理負責人，詎原裁定法院未斟酌詹福田此項主張，遽認
    詹福田非為法定代理人，駁回抗告，原裁定有不適用公寓大
    廈管理條例第二十九條第六項規定之適用法規顯有錯誤」云
    云。惟再抗告人於抗告意旨中並未執此為抗告理由，本院自
    無從對之加以說明。況詹福田是否已解任？是否仍為中和管
    委會之法定代理人，經核應屬法院依職權認定事實之問題，
    縱有認定事實錯誤，（僅係假設）仍無所謂適用法規顯有錯
    誤可言。且查該條例第二十九條第六項係以未組成管理委員
    會且未推選管理負責人為前提，再抗告人既以中和管委會為
    被告起訴，則其主張該管理委員會不存在，並進而推論原裁
    定應適用第二十九條第六項規定云云，顯自相矛盾，即非可
    採。更何況再抗告人亦未指出所涉及之法律問題有何重大意
    義而有加以闡釋之必要，即本件再抗告法律見解不具有原則
    上之重要性，本院依法亦不得許可。依前揭說明，本件再抗
    告即於法不合，應予駁回。
五、據上論結，本件再抗告為不合法，爰裁定如主文。
中　　華　　民　　國　　96　　年　　2　　月　　13 　　日
                    民事第三庭
                        審判長法　官   林敬修
　　　　　　　　　　　　　  　法　官   黃騰耀
　　　　　　　　　　　  　　　法　官   藍文祥
正本係照原本作成。
如不服本裁定，應於收受送達後10日內向本院提出抗告狀，並應
繳納抗告費新台幣一千元。
中　　華　　民　　國　　96　　年　　2 　　月　　14　　日
　　　　　　　　　　　　　　　書記官   顧倪淑貞
